【裁判字號】    98,易,796
【裁判日期】    990111
【裁判案由】    竊盜
【裁判全文】
臺灣屏東地方法院刑事判決               98年度易字第796號
公  訴  人  臺灣屏東地方法院檢察署檢察官
被      告  丙○○
            丁○○
上列被告因竊盜案件，經檢察官提起公訴（98年度偵字第3232號
），本院判決如下：
    主  文
丙○○攜帶兇器竊盜，累犯，處有期徒刑壹年，扣案之檳榔刀壹
把沒收之。
丁○○無罪。
    事  實
一、丙○○前於民國95年間因連續施用第一、二級毒品案件，經
    本院以95年度訴字第268 號判決分別判處有期徒刑1 年4 月
    、10月，應執行有期徒刑2 年，並經臺灣高等法院高雄分院
    以95年度上訴字第1039號駁回其上訴確定，又因施用第一、
    二級毒品案件，經本院以96年度訴字第29號分別判處有期徒
    刑1 年4 月、10月，應執行有期徒刑2 年確定，上開案件均
    經減刑並接續執行，於97年5 月26日因縮刑假釋出監，並於
    同年9 月25日縮刑期滿未經撤銷假釋以已執行完畢論。猶不
    知悔改，竟意圖為自己不法之所有，於98年4 月26日18時許
    ，邀不知情之丁○○隨同巡視檳榔園，而駕駛其雇主林信雄
    所有車牌號碼3276─XM號自用小貨車至坐落於屏東縣長治鄉
    ○○○段291 ─2 號地號乙○○所有檳榔園前方小路後，丙○○乃持其所有客觀足為兇器之檳榔刀下車，並命丁○○購
    買飲料以支開，丁○○遂駕駛上開車輛離去，黃國忠即持上
    開檳榔刀進入乙○○之檳榔園內割取乙○○所種植檳榔樹上
    之檳榔1 芎而竊取之。適有甲○○在乙○○檳榔園附近鴿舍
    放養鴿子，發現上情而追捕丙○○並報警，嗣據趕來現場處
    理之員警當場查獲丙○○，且扣得檳榔刀1 把。
二、案經屏東縣政府警察局屏東分局報告臺灣屏東地方法院檢察
    署檢察官偵查起訴。
    理  由
甲、有罪部分
一、證據能力：
    本案以下所引用之證據，檢察官、被告丙○○於本院準備程
    序均表示同意作為證據，且迄言詞辯論終結前均無異議，本
    院審酌該證據作成之情況，並無違法取證或陳述人非基於自
    由意願所為陳述之瑕疵，依刑事訴訟法第159 條之5 之規定
    ，均有證據能力，合先敘明。
二、訊據被告丙○○固供承於上開時、地，與丁○○駕車行經上
    開乙○○檳榔園前並下車之事實，惟矢口否認有何竊盜之犯
    行，辯稱：伊當天要幫老闆林信雄巡視檳榔園，而邀丁○○
    共同前往，伊一人在該處下車係因肚子痛欲上廁所，沒有帶
    檳榔刀偷割檳榔，所查獲之檳榔刀並非伊所有云云。經查：
（一）證人即被害人乙○○於本院審理中證稱：伊與檳榔園斜對
      面鴿舍主人甲○○熟識，當天係甲○○注意到被告所開的
      車子在當地繞了3 、4 圈，開到伊檳榔園前時都會停一下
      再開走，所以甲○○就注意那台車是否要偷檳榔並通知伊
      ，當時伊住的地方距離檳榔園約5、6百公尺而已，2 分鐘
      即可到達，伊和伊父親到達現場時，已經沒有看到車子，
      剩下被告丙○○在檳榔園被甲○○及村民抓著。伊並沒有
      親眼看到丙○○用刀子割下檳榔，伊在警詢時說在現場埋
      伏，看到被告用刀子割檳榔，係因甲○○不願出庭作證，
      怕當證人會被報復，所以伊就講是親自看到的。當時被割
      下來的檳榔與檳榔刀放在田裡面，伊進去撿出來，伊父親
      有進檳榔園查看，其中有一棵檳榔有被新割的痕跡，且檳
      榔很小，伊在現場未看到被告丁○○，之後從警察到場到
      丙○○被帶走期間，丙○○都沒有講過話，也沒有說他是
      要去上廁所，也沒有否認過檳榔刀是他的等語（見本院卷
      第47、48頁）；證人甲○○證稱：4 月26日當天下午，伊
      在放鴿子，看到1 台中華的貨車開在伊鴿舍前那條路上繞
      ，到第三趟才有一個人拿檳榔刀下車，然後車子就開走，
      因隔壁就是伊的田地，伊就跟伊姊夫從鴿舍下來看，看到
      被告丙○○在乙○○的田裡，割了一芎檳榔，伊和姊夫就
      去追丙○○，被伊姊夫追到，伊就打電話通知乙○○。當
      時看到丙○○拿著刀子，是鋁製的刀子，長度應該有比一
      個人高很多，顏色很像是黑色的，伊跑去追時，丙○○把
      刀子、檳榔藏在籬笆旁邊，人才跑出來說他說要去上廁所
      沒有割檳榔，但伊進去找有找到刀子及檳榔，且當庭指認
      丙○○為當日所見割檳榔之人，及扣案之檳榔刀即當時伊
      所看到之檳榔刀等語明確（見本院卷第115 至117 頁），
      足認被告丙○○確有持檳榔刀進入乙○○檳榔園竊取檳榔
      1 芎之行為。
（二）被告丙○○否認犯罪，並於本院審理時以上揭情詞置辯，
      然查被告丙○○於警詢、偵查中稱因其老闆林信雄於該處
      有新租一處檳榔園，當日係走錯園區而割錯檳榔，扣案檳
      榔刀係其所有（分見警卷第4 頁、偵卷第6 、7 頁），核
      與其於本院審理中所稱當時未帶檳榔刀下車，未割取檳榔
      及其進入乙○○檳榔園係為上廁所等情節，已然不符。再
      者，證人林信雄於偵查中證稱：伊雇用丙○○幫忙看守伊
      所承包之檳榔園，在離被害人乙○○所有之檳榔園約200
      公尺處，於案發前1 個多月，確有新承包1 塊檳榔園，丙○○知道該檳榔園所在位置，且平時有空就會去看。4 月
      26日當天並沒有叫丙○○去割檳榔，且僱請丙○○之目的
      亦只是要丙○○到其所承包檳榔園巡視，以防止別人竊取
      檳榔而已，扣案之檳榔刀非伊所有等語（見偵卷第16頁）
      ，證人丁○○證稱：當天在現場查獲之黑色檳榔刀係丙○○帶過去的等語（見偵卷第19頁），足認扣案檳榔刀為丙○○所有，且林信雄並未指示丙○○割取其園內檳榔，丙○○並無錯認乙○○檳榔園為林信雄所有之可能，被告丙○○於偵查中所辯誤割等情，亦不值採信。又若是為上廁
      所而於該處停車，應僅費時數分鐘而已，則何須攜帶檳榔
      刀，亦無支使丁○○離開之必要，足認被告丙○○於本院
      所辯，顯為卸責之詞，不足採信。
（三）此外並有贓物認領保管單1 紙、現場照片6 幀及扣案檳榔
      刀1 把可資作證，綜上各節，足認被告丙○○犯行明確，
      應依法論科。
三、按刑法第321條第1項第3 款之攜帶兇器竊盜罪，係以行為人
    攜帶兇器竊盜為其加重條件，此所謂兇器，其種類並無限制
    ，凡客觀上足對人之生命、身體、安全構成威脅，具有危險
    性之兇器均屬之，且祇須行竊時攜帶此種具有危險性之兇器
    為已足，並不以攜帶之初有行兇之意圖為必要（最高法院79
    年台上字第5253號判例參照）。本件被告丙○○竊盜時所攜
    帶之檳榔刀，係金屬製品且尖銳，為客觀上足以殺傷人生命
    、身體之器械，顯為具有危險性之兇器。核被告丙○○所為
    ，係犯刑法第32 1條第1 項第3 款之攜帶兇器竊盜罪，被告
    有事實欄所載之論罪科刑資料，有臺灣高等法院被告前案紀
    錄表1 份在卷可參，其於徒刑之執行完畢後5 年內故意再犯
    本件有期徒刑之罪，為累犯，應加重其刑。爰審酌被告正值
    青壯，不思正道取財，貪慾圖便，苟且偷盜，對被害人財產
    所生危害，且犯罪後否認犯行，態度欠佳，雖曾向被害人乙○○致歉，然未賠償被害人及其犯罪動機、目的、智識程度
    、所竊取之物品價值，暨公訴人所求處刑度尚屬過重等一切
    情狀，量處如主文所示之刑。又扣案之檳榔刀1 把為被告丙○○所有業據其於偵查中供明在卷，係供犯本罪所用之物，
    宣告沒收之。
乙、無罪部分（被告丁○○部分）
一、公訴意旨略以：被告丁○○與丙○○基於共同意圖為自己不
    法所有之犯意聯絡，於98年4 月26日18時30分許，駕駛不知
    情之林信雄所有車牌號碼3276─XM號自用小貨車至坐落於屏
    東縣長治鄉○○○段291 ─2 號地號乙○○所有檳榔園前方
    小路後，由丙○○負責持其所有客觀足為兇器之檳榔刀割取
    檳榔，丁○○坐在上開小客車內負責把風方式，共同竊取乙○○所種植檳榔樹上之檳榔1 芎。因認被告丁○○共同涉犯
    刑法第321 條第1 項第3 款之加重竊盜罪嫌。
二、按犯罪事實應依證據認定之，無證據不得認定犯罪事實；又
    不能證明被告犯罪者，應諭知無罪之判決，刑事訴訟法第15
    4條第2項、第301條第1項分別定有明文。又認定犯罪事實之
    證據係指足以認定被告確有犯罪行為之積極證據而言，該項
    證據自須適合於被告犯罪事實之認定，始得採為斷罪之資料
    ，最高法院29年上字第3105號著有判例。且刑事訴訟上證明
    之資料，無論為直接或間接證據，均須達於通常一般之人均
    不致有所懷疑，而得確信其為真實之程度，始得據為有罪之
    認定，若其關於被告是否犯罪之證明未能達此程度，而有合
    理懷疑之存在，致使無從形成有罪之確信，根據「罪證有疑
    ，利於被告」之證據法則，即不得遽為不利被告之認定，亦
    有最高法院76年臺上字第4986號判例可參。復按刑事訴訟法
    第161 條第1 項規定：檢察官就被告犯罪事實，應負舉證責
    任，並指出證明之方法。因此，檢察官對於起訴之犯罪事實
    ，應負提出證據及說服之實質舉證責任。倘其所提出之證據
    ，不足為被告有罪之積極證明，或其指出證明之方法，無從
    說服法院以形成被告有罪之心證，基於無罪推定之原則，自
    應為被告無罪判決之諭知，最高法院92年台上字第128 號判
    例參照。
三、公訴人認被告丁○○涉犯上揭罪嫌，無非以被告丁○○、丙○○於警詢、偵查中之供述、證人乙○○、陳德祥、林信雄
    及柯偉宗於偵查中之證述、贓物認領保管單、現場照片6 幀
    及扣案檳榔刀1 把等資為論據。訊據被告丁○○則堅決否認
    有何竊盜之犯行，辯稱：伊當時只是因丙○○邀約同往前去
    巡視檳榔園，到達乙○○檳榔園前時，丙○○叫伊去買飲料
    ，伊就駕車離開，根本不知道丙○○去割檳榔，之後回來見
    很多人圍著丙○○，因害怕才離開等語。經查：
（一）由證人甲○○於本院審理中之證述（詳如前述），可知案
      發當時係被告丙○○一人拿檳榔刀下車後，車子即由丁○○開走，而證人即被害人乙○○亦證稱：伊在警詢時說在
      現場埋伏，看到被告丙○○用刀子割檳榔，係因甲○○當
      時不願出庭作證，怕當證人會被報復，所以伊就講是親自
      看到的。伊到現場時，只見到丙○○被村民壓著而已，沒
      有見到丁○○等語明確（見本院卷第47至48頁），足認丁○○於丙○○下車後即駕車離開，並無在場把風之行為，
      公訴意旨認丁○○有於丙○○行竊時把風者，即乏所據，
      尚難遽認其與丙○○間有竊盜之行為分擔。
（二）又由公訴人所舉上開證據，僅能證明丁○○有與丙○○前
      往案發地點，並於丙○○遭捕後駕車回到現場並駛離之事
      實。本件丁○○是否涉犯公訴人所指之罪嫌，仍應視其與
      被告丙○○間是否有竊盜之犯意聯絡及行為分擔。而丁○○就本件竊盜並無行為之分擔，業如前述，丁○○並於偵
      訊及本院審理時，堅稱不知丙○○為何割檳榔而否認犯行
      ，核與被告丙○○所供述：當天有跟丁○○說要去巡視伊
      老闆之檳榔園，原本由伊開車，中途換由丁○○開，到達
      乙○○檳榔園時，伊向丁○○說伊肚子痛要上廁所，並要
      丁○○去買飲料之情節（見本院卷第119 、120 頁）相符
      ，故丁○○是否確實知悉被告丙○○至上述地點下車竊取
      檳榔，並與之同謀共犯，令人存疑。況若2 人間若有共同
      竊盜之犯意聯絡者，丙○○何須以巡視檳榔園為由要求丁○○共同前往，又何須於下手行竊時支開丁○○？且丙○○於當時確實受雇於林信雄而有巡視檳榔園之工作，丁○○相信丙○○之說詞而與之共同前往，亦無悖於常情。至
      丁○○雖於駕車離開後再度回到現場，見丙○○被捕而逕
      自駕車離去，公訴人認丁○○係畏罪而逃走，然參諸證人
      甲○○所證述：當時有路過之村民陸續過來，而小貨車再
      回來時，小貨車有被伊等人打到車子鈑金1 次（見本院卷
      第116 頁）之情節，可知當時丙○○係被村民圍住，村民
      尚有對車子擊打之行為，則丁○○因內心緊張害怕村民有
      不理性行為而駕車離去，亦非無可能，尚難以此逕認丁○○係畏罪逃走。此外亦無證據足以證明丁○○明知丙○○
      要竊取檳榔，而有與之共謀竊取或分贓之情形。是丁○○
      應係誤信丙○○而遭利用，是以，基於罪疑唯輕原則，應
      認丁○○對於丙○○竊盜之犯行，事前並不知情。
四、綜上所述，公訴人所舉證據或指出之證明方法，尚不足證明
    被告丁○○主觀上有何竊盜之犯意或與被告丙○○有竊盜之
    犯意之聯絡及行為之分擔，自不得僅憑丁○○有前往現場之
    客觀事態，即率爾推斷其有竊盜之犯意。此外，復查無其他
    具體事證足資證明被告有何公訴人所指之犯行，本件既存有
    合理懷疑，而致本院無法形成被告丁○○有罪之確切心證，
    自屬不能證明被告犯罪，揆諸前開法條規定及判例意旨，本
    件自應諭知被告丁○○無罪之判決，以免冤抑。
據上論斷，應依刑事訴訟法第284 條之1 、第299 條第1 項前段
、第301 條第1 項，刑法第321 條第1 項第3 款、第47條第1 項
、第38條第1 項第2 款，判決如主文。
本案經檢察官曾士哲到庭執行職務。
中    華    民    國    99    年    1     月    11    日
                  刑事第四庭    法  官  蔡玉雪
以上正本證明與原本無異。
如不服本判決應於收受判決後10日內向本院提出上訴書狀，並應
敘述具體理由；其未敘述上訴理由者，應於上訴期間屆滿後20日
內向本院補提理由書（均須按他造當事人之人數附繕本）「切勿
逕送上級法院」。
中    華    民    國    99    年    1     月    11    日
                                書記官  許倬維
附錄本案論罪科刑法條全文
中華民國刑法第321條
犯竊盜罪而有左列情形之一者，處6月以上、5年以下有期徒刑：
一  於夜間侵入住宅或有人居住之建築物、船艦或隱匿其內而犯
    之者。
二  毀越門扇、牆垣或其他安全設備而犯之者。
三  攜帶兇器而犯之者。
四  結夥三人以上而犯之者。
五  乘火災、水災或其他災害之際而犯之者。
六  在車站或埠頭而犯之者。
前項之未遂犯罰之。

司法院資訊處製作；財團法人民間司法改革基金會備份。
